【裁判字號】    89,訴,227
【裁判日期】    900823
【裁判案由】    偽造文書等
【裁判全文】
臺灣宜蘭地方法院刑事判決                          八十九年度訴字第二二七號
    公  訴  人  臺灣宜蘭地方法院檢察署檢察官
    被      告  乙○○○
右列被告因偽造文書等案件，經檢察官提起公訴（八十九年度偵緝字第一四０號），
本院判決如左：
    主  文
乙○○○連續行使偽造私文書，足以生損害於公眾及他人，累犯，處有期徒刑捌月。
偽造之「甲○○」印章壹枚、郵局更換事項記要卡內偽造之「甲○○」署押壹枚及印
文貳枚、八十八年七月十九日及八十八年十月十五日郵政存簿儲金提款單及郵政存簿
儲金立帳申請書各壹紙內偽造之「甲○○」印文各壹枚均沒收。
    事  實
一、乙○○○前於民國八十六年間，因犯妨害家庭及竊盜案件經本院各判處有期徒刑
    五月、八月確定，經接續執行後於八十六年十月二十二日縮刑期滿，同年月二十
    三日徒刑執行完畢出監。詎猶不知悛悔，竟乘其夫之堂姐甲○○因年事已高而於
    八十八年六月間將所有之帳號０三二一一一─0  000000─四號郵政存簿
    儲金及印章交其保管之機會，欲行盜領甲○○上揭帳戶內之存款。惟乙○○○因
    不知甲○○郵政存簿儲金之密碼，故其先行利用不知情之人偽刻「甲○○」之印
    章一枚後，於八十八年六月二十三日持往羅東大同郵局，以原印鑑遺失為由，在
    更換事項記要卡上偽造「甲○○」署押及印文各一枚，及在郵政存簿儲金立帳申
    請書上加蓋「甲○○」印文一枚後，交付予郵局承辦人員而辦妥更換印鑑及密碼
    事宜，足以生損害於甲○○及郵政儲戶管理之正確性。乙○○○於順利變更印鑑
    及取得提款密碼後，再基於為自己不法所有，行使偽刻之印章及偽造甲○○署押
    、印文據以詐領甲○○郵政存簿儲金款項之概括犯意，分別於同年七月十九日、
    同年十月十五日至羅東大同郵局填具郵政存簿儲金提款單後交付予郵局承辦人員
    而行使之，連續以變更後之新密碼及所偽刻之「甲○○」印章自甲○○前揭帳戶
    內各提領四萬元，羅東大同郵局承辦人員因陷於錯誤而由乙○○○順利提領完畢
    ，足以生損害於甲○○及郵政提款管理之正確性。乙○○○詐得上開八萬元後，
    即將之全數花用於日常開銷上。嗣至八十九年間甲○○之孫女自外地返家，甲○
    ○委請其孫女代為查看其所有郵政存簿儲金內餘額時方悉上情，並旋於同年四月
    十二日報警查獲。
    理  由
一、訊據被告乙○○○固自警訊至偵審中均坦承被害人甲○○於八十八年六月間將所
    有之郵政存簿儲金及印章交予其保管，及其先後於八十八年七月十九日及同年十
    月十五日前往羅東大同郵局提領被害人甲○○帳戶內之現款共計八萬元之事實不
    諱，惟矢口否認有何偽造文書等犯行，辯稱：其於前開時地分別提領甲○○帳戶
    內存款四萬元均經甲○○同意為之，且其並無偽刻甲○○印章及辦理變更印鑑及
    密碼之情事等語。然查：
  (一)被害人甲○○於交付其所有之郵政存簿儲金及印章予被告乙○○○時，並未告知
    其存簿密碼，亦未同意抑或商借存簿內之款項予被告等情，迭據被害人於警訊及
    偵審中指訴綦詳（見八十九年度偵字第一一一二號偵查卷第四頁、第二四頁、八
    十九年度偵緝字第一四０號偵查卷第二七頁、本院八十九年十二月七日訊問筆錄
    ），且被害人於偵查中更明確指出：其未借款予乙○○○之事確為真實，並不因
    事後乙○○○與之達成和解而有不同之陳述（見八十九年度偵緝字第一四０號偵
    查卷第二七頁）等語明確，足見被害人所言應非設詞誣攀之語。況被害人與被告
    二人隔鄰而居，彼此又有親戚關係，益見被害人並無謊言受害之理，是被害人前
    開說詞應均堪信為真實。至被害人雖於本院九十年五月三日及同年月十七日到庭
    時曾謂：其有借被告八萬元及三萬元等語，惟被害人此部份對被告有利之指述，
    係分別在欠缺翻譯員之情況下由被告翻譯被害人陳述之泰雅族語言，及在被告業
    已全數清償盜領被害人八萬元後，得被害人原諒後所為之陳述，均使被害人此部
    份對被告有利之指陳於證據之證明力上趨於薄弱，堪難作為對被告有利事實認定
    之主要基準。
  (二)被害人甲○○於交付其所有之郵政存簿儲金及印章予被告時，並未告知被告提款
    密碼之事實，業據被告於警訊及偵審中指述翔實如前述，是佐以卷附羅東郵局八
    十九年十一月二十四日（八九）羅郵儲字第二四四─一號函致之更換事項記要卡
    即可推知，被告係因欠缺被害人帳戶之提款密碼，方以變更印鑑及密碼之方式取
    得新密碼供己盜領現款使用之事實，更可據以得知被告持用變更印鑑之印章已非
    被害人交付被告保管之原印鑑，而係被告利用不知情之人所刻印之偽造印章甚明
    。況被告到庭亦坦承卷附更換事項記要卡中「甲○○」之簽名乃其所簽立，經以
    肉眼互核被告當庭書寫「甲○○」之字跡、運筆、勾勒等筆劃特徵，顯可認定被
    告所供並非虛詞，卷附更換事項記要卡中各欄位確為被告所書立一節，至稱明確
    。是綜據前情，再參以被告於警訊中供認犯行不諱之跡證，顯堪認定被告係利用
    變更原印鑑及密碼之方式取得被害人帳戶之提款密碼後，進而盜領被害人帳戶內
    存款，其雖空言置辯：不知為何書立卷附更換事項記要卡，及密碼係被害人同意
    借款後向其告知等語，均屬狡言飾究之語，委無可採，本件事證至臻明確，被告
    犯行洵足認定。
二、核被告在性質上屬於私文書之郵局更換事項記要卡、郵政存簿儲金提款單及郵政
    存簿儲金立帳申請書上偽造甲○○署押及印文後，再交付郵局承辦人員，即有行
    使該私文書之意思與行為，是其此部份之所為，係犯刑法第二百十六條、第二百
    十條之行使偽造私文書罪。又被告以詐術使郵局承辦人員陷於錯誤，而依其指示
    自被害人帳戶內提領八萬元之所為，則係犯刑法第三百三十九條第一項詐欺取財
    罪。被告利用不知情之人偽刻甲○○之印章，為間接正犯。然其偽刻印章之行為
    ，及在郵局更換事項記要卡、郵政存簿儲金提款單及郵政存簿儲金立帳申請書內
    偽造甲○○署押及印文之行為，因分屬偽造私文書之階段行為及低度行為，均為
    行使偽造私文書之高度行為所吸收，不另論罪。又被告先後多次行使偽造私文書
    及詐欺取財犯行，均屬時間緊接，方法相同，觸犯構成要件相同之罪，顯均係基
    於概括犯意反覆為之，均應依刑法第五十六條連續犯之規定，各以一罪論並加重
    其刑。被告所犯上開行使偽造私文書及詐欺取財等二罪間，因具方法、目的之牽
    連關係，應依刑法第五十五條牽連犯之規定，從一重之行使偽造私文書罪處斷。
    又公訴意旨雖未論及被告利用不知情之人偽造「甲○○」印章一枚後，進而持偽
    造之印章至羅東大同郵局在更換事項記要卡上偽造「甲○○」署押及印文各一枚
    ，及在郵政存簿儲金立帳申請書上加蓋「甲○○」印文一枚後，交付予郵局承辦
    人員而辦妥更換印鑑及密碼事宜，足以生損害於甲○○及郵政儲戶管理正確性之
    事實，然此部分事實因與前開有罪部分犯行具有行使偽造私文書之高低度行為暨
    方法、目的之牽連關係，自為起訴效力所及，本院當應併予審究，附此敘明。末
    查，被告曾於八十六年間因犯妨害家庭及竊盜罪經本院各判處有期徒刑五月、八
    月確定，經接續執行後於八十六年十月二十二日縮刑期滿，同年月二十三日徒刑
    執行完畢出監之事實，業經被告供明在卷，並有臺灣高等法院檢察署刑案紀錄簡
    覆表及臺灣高等法院被告全國前案紀錄表各一紙在卷可憑，茲於執行完畢後五年
    內再犯有期徒刑以上之本罪，應依刑法第四十七條累犯之規定，加重其刑，並依
    法遞加重之。審酌被告利用被害人年事已高而託請其代為保管郵政存簿儲金及印
    章之機會，先予變更印鑑及密碼以遂其盜領被害人存款之目的，犯罪情節匪淺，
    造成被害人之損害亦稱鉅大，本應重罰，然念其犯後坦承部分犯行，盜領之款項
    亦非供作己身花用而係用於家庭日常開銷，犯後亦已全數償還被害人八萬元並得
    被害人之諒解，及其他犯罪動機、目的、手段、造成損害等一切情狀，爰酌情量
    處如主文所示之刑，以資警懲。至被告偽刻之甲○○印章一枚，雖已經被害人領
    回，然依刑法第二百十九條之規定，不問屬於犯人與否，應予宣告沒收。另被告
    在郵局更換事項記要卡內偽造之「甲○○」署押一枚及印文二枚、八十八年七月
    十九日及八十八年十月十五日郵政存簿儲金提款單及郵政存簿儲金立帳申請書各
    一紙內偽造之「甲○○」印文各一枚均係被告所偽造如前述，爰依前揭法條所示
    併予宣告沒收。
據上論斷，應依刑事訴訟法第二百九十九條第一項前段，刑法第五十六條、第二百十
六條、第二百十條、第三百三十九條第一項、第五十五條、第四十七條、第二百十九
條，罰金罰鍰提高標準條例第一條前段，判決如主文。
本案經檢察官廖允松到庭執行職務
中      華      民      國      九十      年      八      月    廿三    日
                              臺灣宜蘭地方法院刑事第二庭
                                      法  官  陳  嘉  年
右正本證明與原本無異。
如不服本判決應於收受送達後十日內向本院提出上訴書狀，其未敘述上訴之理由者並
得於提起上訴後十日內向本院補提理由書（均須按他造當事人之人數附繕本）。
                                      書記官  詹  玉  惠
中      華      民      國      九十      年      八      月    廿七    日
附錄本案論罪科刑法條全文
刑法第二百十條
偽造、變造私文書，足以生損害於公眾或他人者，處五年以下有期徒刑。
刑法第二百十六條
行使第二百十條至第二百十五條之文書者，依偽造、變造文書或登載不實事項或使登
載不實事項之規定處斷。
刑法第三百三十九條第一項
意圖為自己或第三人不法之所有，以詐術使人將本人或第三人之物交付者，處五年以
下有期徒刑、拘役或科或併科一千元以下罰金。


司法院資訊處製作；財團法人民間司法改革基金會備份。
